臺灣臺北地方法院民事判決　　　　　　　99年度訴字第1353號
原　　　告　陳永和
　　　　　　王淑芳
共　　　同
訴訟代理人　黃重鋼律師
　　　　　　林詠嵐律師
被　　　告　陳叔文
訴訟代理人　柯俊吉律師
　　　　　　羅詩蘋律師
　　　　　　余淑杏律師
上列當事人間債務人異議之訴事件，本院於一百年四月二十五日
言詞辯論終結，判決如下：
    主  文
原告之訴駁回。
訴訟費用由原告負擔。
    事實及理由
壹、程序方面
    按訴狀送達後，原告不得將原訴變更或追加他訴。請求之基
    礎事實同一者，不在此限。民事訴訟法第255條第1項第2款
    定有明文。查：原告起訴時其聲明本院98年度司執字第
    71560號被告與金泊特國際有限公司間因清償債務強制執行
    事件，就原告陳永和所有指封切結清單編號2、編號3其中之
    一及編號5、6之物品所為之查封程序予以撤銷。嗣原告於99
    年11月25日變更為：本院98年度司執字第71560號被告與金
    泊特國際有限公司間因清償債務強制執行事件，就原告陳永
    和所有指封切結清單編號2、編號4及編號5、6之物品所為之
    查封程序予以撤銷。揆諸上開說明，原告所為訴之變更，於
    法即無不合，應予准許。
貳、實體方面
一、原告起訴主張：
（一）本院98年度司執字第71560號被告與債務人金泊特國際有
      限公司（下稱金泊特公司）間因清償債務強制執行程序中
      所查封之部分物品，亦即指封切結清單編號2之多手佛像
      （正確名稱為千手千眼觀音佛像），編號4記載之花瓶（
      原物係漢朝漢綠釉，指封切結誤載為花瓶）、編號5之唐
      卡（正確名稱為唐卡阿彌佗佛）、編號6之唐卡（正確名
      稱為唐卡綠度母），均係原告陳永和所有所蒐藏，於96年
      10月間委請債務人金泊特公司進行估價、鑑定及寄賣而暫
      寄放卻於97年1月28日一併遭查封。上開4件物品其中系爭
      漢綠釉係原告陳永和以五件古玉向訴外人楊黎瑩換購而得
      ，原告並補貼楊黎瑩新臺幣（下同）10餘萬元；系爭唐卡
      阿彌佗佛、唐卡綠度母等2件唐卡係原告於建國玉市向楊
      黎瑩購買而得，系爭唐卡阿彌佗佛約8萬元，唐卡綠度母
      約9萬元，系爭千手千眼觀音佛像：係原告約於91年間在
      張靜之陪同下向風穹天衣珠纓購買而得。
（二）原告王淑芳則為指封切結清單編號7之畫繡（正確名稱為
      捻花羅漢畫繡彩繪）之所有人，於96年10月間委請債務人
      金泊特公司為上開物品進行估價、鑑定及寄賣而暫時寄放
      ，卻遭查封。該畫繡為王淑芳於10餘年前向謝玉玲所購買
      。
（三）又查封當時張靜之及張凱賀均當場表明系爭漢朝漢綠釉及
      「指封切結」編號2、編號5、編號6、編號7所載物品以及
      象牙，非屬金泊特公司所有，並提出鑑定清單等相關文件
      ，以及象牙所有權證明文件，明確指出分屬陳永和、王淑
      芳所有，象牙為張凱賀所有，然陳叔文及其隨行人員除象
      牙部分外仍執意指封，且法院執行人員亦以當天查封行程
      緊湊而頻頻催促趕緊了結。
（四）是被告自無權對上開物品為強制執行，爰依強制執行法第
      15條之規定，提起本件訴訟。並聲明：本院98年度司執字
      第71560號被告與金泊特國際有限公司間因清償債務強制
      執行事件，就原告陳永和所有指封切結清單編號2、編號
      4、5、6之物品及原告王淑芳所有指封切結清單編號7之物
      品所為之查封程序予以撤銷。
二、被告則以：
    債務人金泊特公司對承沛有限公司（下稱承沛公司）負有
    650萬元之債務，而承沛公司又對被告負有債務，承沛公司
    乃於96年12月5日將其對金泊特公司之650萬元債權轉讓予被
    告，用以抵償承沛公司積欠被告之債務。本院96年度執全字
    第4173號於97年1月28日上午11時至債務人金泊特公司所在
    地台北市○○○路○段130號4樓之5執行時，被告偕同法院
    書記官及員警到場時，查封如指封切結上所載之物。金泊特
    公司實際負責人張靜之亦在現場，就其中之象牙主張非金泊
    特公司所有，並提出所有權文件，被告乃未指封該象牙，張
    靜之卻未就「指封切結」編號2、編號3中之1件、編號5、編
    號6所載物品表明非為該公司所有或暫為保管，自實非原告
    陳永和所有。又鑑定憑單係債務人金泊特公司所開立，乃事
    後與原告陳永和通謀後開立，且無從確認所載物品即為「指
    封切結」編號2、編號3中之1件、編號5、編號6所載物品，
    應進一步提出其他所有權證明文件，原告二人關於系爭物品
    取得之過程與證人楊黎瑩、謝玉玲亦多所矛盾等語資為抗辯
    。並聲明：原告之訴駁回。
三、兩造不爭執事項（見本院卷第56頁反面）
    被告聲請本院96年度執全字第4173號假扣押執行事件，於97
    年1月28日至台北市○○○路○段130號4樓之2金泊特國際有
    限公司執行，經被告指封查封如指封切結所載之物（見本院
    卷第45頁），嗣後被告取得本院97年重訴字第640號確定判
    決，聲請由本院99年度司執字第71560號為本案執行。
四、得心證之理由
    原告主張指封切結所查封之物分別為其所有，應撤銷強制執
    行程序，而為被告所否認，並以前詞置辯，經查：
（一）按第三人就執行標的物有足以排除強制執行之權利者，得
      於強制執行程序終結前，向執行法院對債權人提起異議之
      訴；如債務人亦否認其權利時，並得以債務人為被告，強
      制執行法第15條定有明文。又所謂就執行標的物有足以排
      除強制執行之權利者，係指對於執行標的物有所有權、典
      權、留置權、質權存在情形之一者而言。又民事訴訟如係
      由原告主張權利者，應先由原告負舉證之責，若原告先不
      能舉證，以證實自己主張之事實為真實，則被告就其抗辯
      事實即令不能舉證，或其所舉證據尚有疵累，亦應駁回原
      告之請求。最高法院17年上字第917號判例亦可參照。是
      第三人異議之訴之原告主張就執行標的物有所有權足以排
      除強制執行者，自應就所有權之存在負舉證之責。
（二）原告主張系爭物品為其所有無非以第三人金泊特公司之鑑
      定證明及證人即金泊特公司實際負責人張靜之、助理張靜
      之之子張凱賀之證詞為據。然查：
   1、第三人金泊特公司之鑑定憑單3紙其全稱為「受理檢查分
      析鑑定憑單」，載有「1、本委託人同意遵守下列之預備
      檢查分析鑑定之規定適宜及鑑定所獲知的學術訊息、相片
      等，可以發表在學術雜誌、出版書籍等。2、金泊特國際
      公司在受理檢查分析鑑定之同時，對於受理物品之真假箱
      嵌內在以及拆除過程之破損概不負責。」等語（見本院卷
      第7至9頁鑑定憑單），依此至多僅能證明原告陳永和曾經
      送交鑑定憑單所記載之千手千眼觀音佛像、漢朝漢綠釉、
      唐卡阿彌佗佛、唐卡綠度母及原告王淑芳曾將捻花羅漢畫
      繡彩繪金泊特公司鑑定，且送交鑑定原因多端，或係寄賣
      或係寄放，或係鑑定後買賣，亦非無可能，無從以鑑定憑
      單證明上開物品現在之所有權歸屬。金泊特公司另一紙
      "Art Certificate"則為就漢綠釉雙耳罐之外觀、尺吋、
      功能及特色說明（見本院卷第11頁），亦不足據為原告具
      有所有權之佐考。
   2、而參諸原告陳永和原起訴主張係指封切結編號3中漢綠釉4
      件中之1件為其所有，嗣又改為編號4之誤載為花瓶之漢綠
      釉，而金泊特公司又曾告發本件被告涉將編號3之漢綠釉
      替換為玉石、編號4之花瓶替換為漢綠釉，犯有刑法第139
      條之罪名一情（見本院卷第51頁以下所附不起訴處分書）
      ，甚至原告二人原所鑑定憑單並未附有照片或其他可供辨
      識之特徵(見本院卷第7、8、9頁)，之後始提出以訂書針
      附加照片之憑單原本（見本院卷第60頁），則以金泊特公
      司實際負責人張靜之查封當時在場，所查封物品件數共10
      樣（見本院卷第6頁），數量非多，倘有涉及他人物品，
      張靜之焉能不特加留意，何以對查封物品有上述前後不一
      之情況，究竟原告提出鑑定清單之物是否原告指稱之遭執
      行標的物，疑義叢生，已難認定。
   3、又證人張靜之與張凱賀固證稱查封當時已力爭系爭物品為
      原告二人所有，並提出受理憑單，但為執行人員所不接受
      並以另有查封所拒云云（見本院卷第81頁反面至83頁），
      已與證人即本件查封時之執行書記官吳芳玉到庭結證稱「
      我印象屋內有第三人在場，本件查封的動產是古董，我記
      得第三人有主張古董是他們所有，但是因為無法提出證明
      ，債權人堅持要查封，所以我們就查封如指封切結清單的
      物品，交由債權人保管。」等語（見本院卷第121頁反面
      ），二方證言就張靜之等人係主張「自己」所有或「其他
      人」所有已有不同。且上開鑑定憑單僅能證明送鑑定，無
      以認定所有權歸屬，已如前述，執行書記官之處置亦難認
      有不當。衡情若為原告所有，又扣押客戶物品事關他人權
      益，張靜之焉能不及時聯絡原告到場或其他方式以資證明
      ，又豈是空言執行人員另有查封程序而行程匆匆所能搪塞
      。遑論張靜之等人與原告本為熟識（見本院卷第81頁反面
      ），所言難期客觀公正。被告抗辯原告鑑定清單及證人張
      靜之及張凱賀之證詞不足採信，尚非無憑。
   4、原告固另舉以證楊黎瑩、謝玉玲人為證，惟此均無非原告
      主張之物之來源，縱使為真，亦充其量證明原告曾經向證
      人購入，並無法證明原告是否交付金泊特公司占有後仍然
      保有所有權，自不足茲為原告有利之事實認定。抑有進者
      ，苟指封切結為原告主張之所有物，酌諸鑑價結果編號2
      多手佛像30萬元、編號4花瓶80萬元、編號5唐卡40萬元、
      編號6唐卡、20萬元及編號7之畫繡10萬元（見98年度司執
      字第71560號執行卷第23頁），價值非微，倘為寄賣或寄
      放，以動產交付即移轉所有權之特性，上開物品均在交付
      金泊特公司占有中，豈能不寫明兩造間關係之憑據，以免
      日後爭議，而無限期任意置放，亦與常理有悖。此外，原
      告復未舉證證明查封切結編號2、4、5、6、7之物為其所
      有，其主張具有所有權，難認有據。
五、綜上所述，原告未能證明其為查封切結編號2、4、5、6、7
    之物所有權人，其主張排除執行程序，要不足採。從而，原
    告依強制執行法第15條之規定，請求本院98年度司執字第
    71560號被告與金泊特國際有限公司間因清償債務強制執行
    事件，就原告陳永和所有指封切結清單編號2、編號4、5、6
    之物品及原告王淑芳所有指封切結清單編號7之物品所為之
    查封程序予以撤銷，為無理由，應予駁回。
六、本件事證已經明確，兩造其餘攻擊防禦方法及提出之證據，
    經本院審酌後，認於判決結果無礙，爰不一一論述。
據上論結，原告之訴為無理由，依民事訴訟法第78條，判決如主
文。
中    華    民    國    100    年    5    月    16    日
                  民事第七庭    法  官  吳定亞
以上正本係照原本作成。
如對本判決上訴，須於判決送達後20日內向本院提出上訴狀。如
委任律師提起上訴者，應一併繳納上訴審裁判費。
中    華    民    國   100    年    5     月    16    日
                                書記官  張婕妤